【裁判字號】    85,台上,3538
【裁判日期】    850719
【裁判案由】    背信
【裁判全文】
最高法院刑事判決                              八十五年度台上字第三五三八號
    上訴人  台灣高等法院台中分院檢察署檢察官
    被  告  甲○○
右上訴人因被告背信案件，不服台灣高等法院台中分院中華民國八十四年十月十二日
第二審更審判決〔八十四年度上更(二)字第九二號，起訴案號：台灣台中地方法院檢察
署八十一年度（原判決誤繕為八十年度）投偵字第九六一號〕，提起上訴，本院判決
如左：
    主  文
原判決撤銷，發回台灣高等法院台中分院。
    理  由
本件原判決以公訴意旨略稱：被告甲○○為南投縣泰華造紙股份有限公司（下稱泰華
公司）董事長，係受該公司委任處理事務之人。明知公司為全部財產之讓與，依法應
以書面記載會議事項，於二十日前通知召集股東會，依特別決議為之，竟意圖損害（
原判決誤植為「壞」）公司之利益，在未依法召集股東會作成決議前，即於民國八十
年五月七日，私擅與豐鎰特殊紙股份有限公司（下同豐鎰公司）訂立不動產買賣契約
，將泰華公司所有坐落南投縣埔里鎮○○段八九三、八九四、八九五、九○三、九○
四、九○五、九○六、九○七、九○八、九○九、九一○、九一六地號等十二筆土地
，連同上開土地上之廠房、設備，以新台幣（下同）四千二百萬五千三百十八元之價
格，出售與豐鎰公司，足以生損害於泰華公司及該公司股東權益，因認被告牽連犯有
刑法第三百四十二條第一項背信、第二百十六條、第二百十條行使偽造私文書罪嫌，
但經調查證據之結果，認不能證明被告犯罪，乃維持第一審諭知被告無罪之判決，駁
回檢察官在第二審之上訴，雖非無見。惟查：(一)審理事實之法院，對於被告之犯罪證
據，應從各方面詳予調查，以期發見真實，苟非調查之途徑已窮，而被告之犯罪嫌疑
仍屬不能證明，要難遽為無罪之判斷。又刑法第三百四十二條第一項之背信罪，以為
他人處理事務，意圖為自己或第三人不法之利益，或損害本人之利益，而為違背其任
務之行為，致生損害於本人之財產或其他利益為構成要件。原判決事實欄既認定上訴
人在泰華公司未合法召集股東會議前，即於八十年五月七日，私擅與豐鎰公司訂立出
售泰華公司所有前開土地及該土地上之廠房、設備，雙方以四千二百萬五千三百十八
元成交，嗣於同年六月二十一日上午九時三十分，始召集股東臨時會，但又未能作成
特別決議，以議決出售及售價總額，竟以所謂假決議形式，議決售價總額應在四千一
百萬元以上，但嗣又未依法（公司法第一百八十五條）作成特別決議予以追認，即於
不動產（土地）買賣契約書虛偽加註第十五條謂：甲方（指泰華公司）已於八十年六
月二十八日通過股東會議追認程序（見偵卷第六七頁），而泰華公司似未於八十年六
月二十八日召開股東會議，卻於八十年七月十六日即與豐鎰公司完成前開土地買賣之
所有權移轉登記（見偵卷第十二至二十七頁），以此事實觀之，被告在主觀上是否有
為自己或第三人不法利益之犯意，或是否有損害泰華公司利益之犯意，而為違背其任
務之行為，如尚致生損害於泰華公司之財產或其他利益，能否謂仍不成立背信罪，饒
有研酌之餘地，究竟實情如何，自應深入調查，使事實明朗，用昭折服，期無枉縱。
(二)已判決無罪確定之余元生在偵查中供稱：「在台中家職附近企業家飯店一樓開會，
有我及甲○○，另張茂林既林德政委託的趙來居，（八十年）六月二十一日開的，另
六月三十日再開一次。我記得第一次人數很少，沒有會議紀錄（指會議未開成）」等
語（見偵卷第四十二頁反面）。被告提出之手寫八十年六月二十一日上午九時三十分
召集之股東臨時會議紀錄影本（見偵卷第七十一頁），其上僅記載開會之時間、地點
、主席及出席股東或受託人，對其他會議內容如報告事項、討論事項及決議等，均無
記載，余元生所稱該日會議未開成，若屬無訛，則被告另提出同日打字之股東臨時會
會議紀錄（見偵卷第七十二至七十四頁），是否真正﹖告訴人王媚美等指稱：該打字
之會議紀錄，係屬偽造云云，是否全然無據﹖因與被告是否構成偽造文書、背信罪至
為攸關，自應命被告提出該會議紀錄原本，以究明虛實（紀錄上簽名是否真正）。以
上或為上訴意旨所指摘，或為本院得依職權調查之事項，應認仍有撤銷發回更審之原
因。又被告被訴背信部分，依修正後刑事訴訟法第三百七十六條第五款規定，固不得
上訴於第三審法院，但依同法施行法第五條第一項規定，仍應依施行前之法定程序終
結之，附為明。
據上論結，應依刑事訴訟法第三百九十七條、第四百零一條，判決如主文。
中      華      民      國    八十五    年      七      月     十九     日
                              最高法院刑事第二庭
                                  審判長法官  施  文  仁
                                        法官  陳  炳  煌
                                        法官  張  淳  淙
                                        法官  洪  文  章
                                        法官  蔡  清  遊
      右正本證明與原本無異
                                              書  記  官
中      華      民      國    八十五    年      七      月    二十三    日


司法院資訊處製作；財團法人民間司法改革基金會備份。
